【裁判字號】    97,基小,1847
【裁判日期】    970930
【裁判案由】    損害賠償
【裁判全文】
臺灣基隆地方法院基隆簡易庭小額民事判決
原      告  甲○○
被      告  乙○○
訴訟代理人  丙○○○
上列當事人間請求損害賠償事件，本院於民國97年9月18日言詞
辯論終結，判決如下：
    主  文
原告之訴駁回。
訴訟費用新臺幣壹仟元由被告負擔。
    事實及理由
一、原告起訴主張：兩造因船舶碰撞損害賠償事件纏訟8年之久
    ，原告與被告間先因原告聲請發還88年度存字第467號擔保
    提存之擔保金200萬元（本院93年度聲字第278號），經被告
    抗告（臺灣高等法院93年度抗字第2972號）、再抗告（最高
    法院94年度臺抗字第16號）均駁回後，被告另聲請本院93年
    度裁全字1101號假扣押裁定，以本院93年度執全字第772號
    假扣押執行原告提存之上開擔保金中之1,008,000元，餘992
    ,000 元由原告於94年2月16日經本院提存所發還取回，而兩
    造間損害賠償事件經判決被告敗訴確定，上開經被告假扣押
    之1,008,000元由原告聲請本院撤銷假扣押裁定後（97年度
    裁全聲字第2號），於96年5月31日經本院提存所發還取回，
    惟被告不當利用假扣押程序，造成原告94年2月16日至96年5
    月31日期間內之利息損失，按週年百分之5計算，利息損失
    金額高達115,160元，爰依民事訴訟法第531條規定提起本訴
    ，請求被告給付上開期間內原告遭被告假扣押1,008,000元
    ，按年息百分之5計算，所生之利息損失93,000元，及自起
    訴狀繕本送達翌日起至清償日止，按週年百分之5計算之利
    息等語。
二、被告則請求駁回原告之訴，其抗辯略以：原告以200萬元供
    擔保假扣押被告船隻，致被告船隻無法營運，受損害者係被
    告而非原告云云。
三、原告主張被告假扣押其提存於本院提存所之擔保金1,008,00
    0元，該假扣押之本案判決經本院判決原告即本件被告部分
    勝訴，該本案訴訟被告即本件原告提起上訴，經臺灣高等法
    院判決被告即本件原告全部勝訴，並經最高法院駁回原告即
    本件被告上訴確定在案，原告具狀撤銷假扣押裁定等情，業
    據原告提出原告請求發還擔保金之歷審裁定、被告聲請之假
    扣押裁定、本院民事執行處93年度12月10日基院慧93執全慎
    字第722號函、兩造間請求損害賠償事件之本案訴訟歷審判
    決、撤銷假扣押裁定及確定證明書、本院民事執行處96 年4
    月20日基院生93執全慎字第722號撤銷執行命令函、取回提
    存物請求書（均影本附卷）等件為證，固堪信為真實，惟按
    假扣押之原因消滅、債權人受本案敗訴判決確定或其他命假
    扣押之情事變更者，債務人得聲請撤銷假扣押裁定；假扣押
    裁定因自始不當而撤銷，或因第529條第4項及第530條第3項
    之規定而撤銷者，債權人應賠償債務人因假扣押或供擔保所
    受之損害，民事訴訟法第530條第1項、第531條第1項分別定
    有明文。又民事訴訟法第531條所謂假扣押裁定因自始不當
    而撤銷，係指對於假扣押裁定抗告，經抗告法院依命假扣押
    時客觀存在之情形，認為不應為此裁定而撤銷之情形而言，
    若係因本案訴訟敗訴確定而撤銷該裁定，僅屬因命假扣押以
    後之情事變更而撤銷，尚非該條所謂因自始不當而撤銷，最
    高法院67年臺上字第1407號著有判例足參。經查，本件被告
    為保全強制執行，於本案訴訟（本院93年度訴字第38 4號、
    臺灣高等法院94年度上字第669號、最高法院95年度臺上字
    第2559號）未經判決確定以前，聲請假扣押並執行本件原告
    提存於本院提存所之擔保金1,008,000元，乃依法律所賦予
    之權利所為，本件被告即本案訴訟原告受本案敗訴判決確定
    後，本件原告即本案訴訟被告據以聲請撤銷假扣押裁定，依
    前揭說明，系爭假扣押裁定既非因自始不當而撤銷，亦非
    本件被告即本案訴訟原告未依期起訴或經其聲請而撤銷，即
    未合於民事訴訟法第531條所定債務人得請求損害賠償之要
    件，原告據以依該條文請求被告賠償假扣押期間內之利息損
    失，即屬無據，應予駁回。
四、從而，原告依民事訴訟法第531條規定，請求被告賠償假扣
    押期間內之利息損失93,000元，及自起訴狀繕本送達翌日起
    至清償日止之法定遲延利息，為無理由，應予駁回。
五、依民事訴訟法第78條，判決如主文。
中    華    民    國    97    年    9     月    30    日
                  基隆簡易庭法  官  徐世禎
以上正本係照原本作成。
對於本件判決如有不服，應於收受送達後20日內向本院提出上訴
書狀，上訴於本院合議庭，並按他造當事人之人數附具繕本。
當事人之上訴，非以判決違背法令為理由不得為之，上訴狀應記
載上訴理由，表明下列各款事項：
(一)原判決所違背之法令及其具體內容。
(二)依訴訟資料可認為原判決有違背法令之具體事實。
中    華    民    國    97    年    9     月    30    日
                            書記官  周素秋


司法院資訊處製作；財團法人民間司法改革基金會備份。
